【裁判字號】    94,交聲,177
【裁判日期】    950207
【裁判案由】    聲明異議
【裁判全文】
臺灣臺南地方法交通事件裁定           94年度交聲字第177號
移送機關    交通部公路總局嘉義區監理所臺南監理站
受處分人
即異議人    丙○○
代 理 人    丁○○
上列受處分人因違反道路交通管理處罰條例案件，對於交通部公
路總局嘉義區監理所臺南監理站九十四年三月十七日所為之裁決
處分（處分案號：嘉監南字第裁七四－Ｓ00000000號）
聲明異議，本院裁定如下：
    主  文
異議駁回。
    理  由
一、聲明異議意旨略以：受處分人即異議人丙○○於民國九十三
    年十二月三十一日上午十一時三十五分許，在臺南市○○路
    ○段二號（即統聯客運站計程車排班處），駕駛車牌號碼四
    八七－ＭＸ號營業小客車，欲後退進入排班道路時，與後方
    欲搶班之甲○○所駕駛之車牌號碼八三五－ＭＪ號營業小客
    車發生擦撞，惟甲○○不僅不願理賠本人之損失，竟隨口對
    據報前來處理上開交通事故之警員指稱異議人有未繫安全帶
    之違規行為，而警員在無任何照片或其他證據佐證的情形下
    ，竟依憑甲○○之片面說詞，即開單舉發異議人有「行進中
    未繫安全帶」之違規行為。又原處分機關即交通部公路總局
    嘉義區監理所臺南監理站經查證後，復以前述違規事實明確
    ，乃依照道路交通管理處罰條例第三十一條第一項之規定，
    裁處異議人罰鍰新臺幣一千五百元。然甲○○在搶班的過程
    中，應無法看清在其車後之異議人駕駛車輛時是否確有未繫
    安全帶之情形。又異議人於警員詢問是否有未繫安全帶之行
    為時，係答稱：所有排班計程車排班時，幾乎均未繫安全帶
    ，未有人因此被開罰單等語，未曾承認有未繫安全帶而駕車
    之行為，惟警員置之不理，仍遽然開單舉發，實有不當等語
    。故異議人不服該裁處，乃提起本件異議。
二、按汽車行駛於道路上，其汽車駕駛人或前座乘客未繫安全帶
    者，處駕駛人新臺幣一千五百元罰鍰，道路交通管理處罰條
    例第三十一第一項前段定有明文。
三、經查：
    （一）本件受處分人即異議人丙○○並不否認有於九十三年
          十二月三十一日上午十一時三十五分許，在臺南市○○路○段二號（即統聯客運站計程車排班處），駕駛
          車牌號碼四八七－ＭＸ號營業小客車，欲後退進入排
          班道路時，與後方由甲○○所駕駛之車牌號碼八三五
          －ＭＪ號營業小客車發生擦撞，嗣經據報到場處理上
          開交通事故之臺南縣警察局第一分局警員，以異議人
          有「行進中未繫安全帶」之違規行為為由，而開單舉
          發之事實，並有臺南市警察局南市警交字Ｓ0000
          0000號舉發違反道路交通管理事件通知單一份在
          卷足憑。
    （二）異議人雖辯稱其並無「未繫安全帶」之違規行為，然
          證人即前述時地與異議人發生交通事故之駕駛人高義
          芳於本院調查時到庭具結證稱：當天伊在外線等候排
          班，伊是載火車到站的乘客，要倒車切入內線才能順
          利到火車站載運客人。當日異議人和伊都要倒車到內
          線去，異議人本來是排在伊後面，但異議人因為突發
          狀況而突然剎車，伊來不及剎車，就擦撞到異議人的
          車子，伊在倒車時一直看著後面，看著異議人車子在
          向後退，也看到異議人沒有繫安全帶，因為異議人所
          駕駛之計程車前方擋風玻璃很清楚，所以可以看得清
          楚等語（詳見本院九十四年八月十日訊問筆錄）。經
          核證人甲○○上開證言，亦無何不符情理或矛盾而不
          可採之處。而證人甲○○與異議人雖因本件交通事故
          發生糾紛，然據卷附異議人與甲○○二人所駕駛之車
          損相片及其二人於上述交通事故當日時，在臺南市警
          察局第一分局所製作之談話紀錄表顯示，其二人身體
          均未受傷，所受之車損程度亦甚為輕微，證人甲○○
          應無甘冒刑法偽證罪責而設詞誣陷異議人之理，是其
          證言應堪採信。
    （三）況參以證人即舉發本違規事件之上開警察局第一分局
          交通隊警員乙○○，於本院調查時到庭具結證稱：「
          （法官問：本件是否你舉發的，情形如何？）是我舉
          發的，我是透過勤務中心通知本件違規地點有交通事
          故，我與另一位同事就到現場處理。我到現場後就照
          相、繪圖也有問他們事故如何發生，再將二位當事人
          帶回派出所製作筆錄．．．在派出所時，另一位當事
          人甲○○在警詢筆錄明確表示他在倒退插入時有看見
          異議人未繫安全帶，異議人也有向我表示說那些在排
          班的人均無繫安全帶，我問異議人為何不繫安全帶，
          異議人表示那些人都無繫安全帶，但未明確表示他未
          繫安全帶，我們認為異議人自己承認的內容已經符合
          違規要件，且異議人也有簽名亦有筆錄作證，所以我
          們才會舉發。」等語（詳見本院九十四年五月三十一
          日訊問筆錄）。經核證人乙○○與異議人素不相識，
          亦無任何怨隙，且其係依法執行公務之警員，於執行
          公務時，即受行政懲處責任之監督，到庭具結作證更
          以刑罰擔保其真實性，故應無甘冒行政懲處及刑法偽
          證罪責任而恣意攀誣之理，其證言亦堪憑信。而衡諸
          常情，若異議人當日確有繫安全帶，並無任何違規行
          為，則其於警員提出何以不繫安全帶之疑問，當會直
          接否認其有任何違規行為，惟據證人乙○○所述，異
          議人並未否認其有違規行為，而係指責他人亦有未繫
          安全帶之行為，由此益證證人甲○○上開關於見聞異
          議人於駕車之時，未繫安全帶部分之證詞，應屬真實
          。
    （四）又交通勤務警察或依法令執行交通稽查任務人員，開
          單舉發違反道路交通管理處罰條例所列之違規事實，
          經公路主管機關或警察機關所為之裁決處罰，本質上
          為行政處分，係公務員基於職務上權力，依法就特定
          之具體事件所為，並具有公法上效果之單方行政行為
          。而根據公務員為公法上行為具有公信力之原則，立
          法者乃於道路交通管理處罰條例及高速公路交通管制
          規則等交通法規中制定相關規定，使交通勤務警察或
          依法令執行交通稽查任務人員，在特殊情形下，當場
          不能或不宜攔截製單舉發時，得當機處置而就違規事
          實予以逕行舉發（參見道路交通管理處罰條例第七條
          之二等規定），以達成維護交通秩序及公共安全之行
          政目的。反之，若謂公務員之一切行政行為，均需預
          留充分之證據，以證明其所認定之事實為真，則國家
          行政勢必受到相當程度之阻礙，而且相關行政目的亦
          難以順利達成，故刑事訴訟法中就犯罪證據有關之規
          定，與屬於行政秩序罰之交通違規裁罰本旨不相符合
          之部分，自不在得以準用之列。從而，交通違規行政
          爭訟之舉證責任原理，應非如刑事案件中，必須超越
          任何合理懷疑，始可為有罪判決之嚴格證明程度，而
          係應與民事訴訟之舉證責任原理相類似，亦即，基本
          上應就行政機關與人民所各自主張有利於己之事實，
          分配其應盡之舉證責任，而非逕予適用刑事訴訟法上
          之「無罪推定」原則，此觀諸行政訴訟法第一百三十
          六條，規定行政訴訟程序準用民事訴訟法第二百七十
          七條舉證責任分配原則之立法意旨，即可明瞭。
    （五）因此本件受處分人即異議人丙○○雖辯稱：伊並無舉
          發警員所指之違規行為等語，然異議人經本院合法傳
          喚後，均未到庭提出任何有利佐證或表示意見，可知
          異議人並未就本件執勤警員之舉發確實有誤等情事，
          提出可供調查佐參之事證，且經查亦無任何其他明顯
          證據，足資證明本件執勤警員確有捏造事實違法取締
          之情事。另如前述，證人乙○○警員就本件違規事實
          之相關證述及舉發內容，經核亦無與常理不符之處，
          故證人乙○○就其維護交通秩序及行車安全等職責所
          為之本件交通違規舉發，自應予以採信。故異議人於
          上述時、地，有駕駛小客車行駛於道路上未繫安全帶
          之違規事實，應無疑問。
    （六）另對於違反道路交通管理處罰條例之行為者，民眾得
          敘明違規事實或檢具違規證據資料，向公路主管或警
          察機關檢舉，經查證屬實者，應即舉發，道路交通管
          理處罰條例第七條之一亦有明文規範，顯見交通勤務
          警員雖未親眼目睹違規事實，但仍可根據民眾之陳述
          ，本於其對於違規行為之專業知識加以判斷，進而查
          證交通違規事實後，再對於違規駕駛人予以製單舉發
          。何況，如前所述，公務員之一切行政行為，假如均
          需預留充分之客觀證據，以證明其所認定之事實為真
          ，則國家行政勢必受到相當程度之阻礙，而且相關行
          政目的亦難以順利達成，故交通勤務警察舉發交通違
          規事件時，本於其對於違規行為之專業知識加以判斷
          ，進而於查證交通違規事實後，認定駕駛人確有違規
          駕駛行為，而予以製單舉發，並非必須要有違規當時
          之採證照片等其他客觀事證存在，始能據以取締。何
          況交通勤務警察於法院調查時，親自到庭具結作證，
          其所為之證詞內容即屬重要之證據資料，假若該證述
          內容經核並無不合常理之處，則該交通勤務警察本其
          維護交通秩序及行車安全等職責所為之違規舉發，即
          無不可採信之理，附此說明。
    （七）再者，凡駕駛人有駕駛汽車行駛於道路上未繫安全之
          行為，均已經違反通路交通管理處罰條例第三十一條
          第一項之規定，若違規之駕駛人有未為交通勤務警員
          發現並加以舉發，則僅係該部分駕駛人因違規行為未
          經警員發現，致可僥倖免於受罰而已，非可謂有此違
          規之行為人已達多數，即推認此種違行為已屬合法，
          是縱異議人所述，於前述排班地點之營業小客車駕駛
          人均有未繫安全帶之違規行為為真，亦無從免除異議
          人因本次違規行為所應負之責任。故異議人上開所辯
          ：案載違規地點附近等候排班之計程車駕駛人幾乎皆
          未繫安全帶，並未有人因此而受處罰，執勤警員本件
          舉發並不合情理等語，實非有理，而不可採。
四、綜上所述，受處分人即異議人丙○○於前述時、地，有駕駛
    前開營業小客車行駛於道路上未繫安全帶之違規事實，既可
    認定，則移送機關即交通部公路局嘉義區監理所臺南監理站
    據此引用前開道路交通管理處罰條例第三十一條第一項規定
    ，而裁處異議人罰鍰新臺幣一千五百元，於法並無不當。至
    本件異議內容，經核並無理由，故應予以駁回。
五、據上論斷，應依道路交通案件處理辦法第十九條，裁定如主
    文。
中    華    民    國    95    年    2     月   7      日
                      交通法庭    法  官  莊玉熙
以上正本證明與原本無異。
如不服本裁定應於送達後5日內向本院提出抗告狀。
                                  書記官  劉鴻瑛
中    華    民    國    95    年     2     月    10   日


司法院資訊處製作；財團法人民間司法改革基金會備份。
